臺灣臺中地方法院民事判決
                                    111年度中小字第4344號  
                                                    【原案號111年度中簡字第2688號】
原      告  游雅螢
被      告  韓冠偉


上列被告因詐欺案件，經原告提起損害賠償之附帶民事訴訟（11
1年度附民字第360號），經本院刑事庭裁定移送前來，於民國11
1年10月5日辯論終結，本院判決如下：
    主      文
被告應給付原告新台幣捌萬玖仟玖佰伍拾柒元及自民國一一一年
四月二十五日起至清償日止，按年息百分之五計算之利息。
本判決得假執行。
    事實及理由
一、被告經合法通知，無正當理由，未於言詞辯論期日到場，核
    無民事訴訟法第386條各款所列情形，爰依原告之聲請，由
    其一造辯論而為判決。
二、原告主張：被告（所涉參與下述犯罪組織之犯行，經本院以
    110年度金訴字第912號判決判處罪刑確定）、潘韋傑均明知
    通訊軟體Telegram暱稱「菲菲」之人、「華仔」之人、其他
    真實姓名及年籍均不詳成員（無證據證明其等未滿18歲）所
    組成之集團，係以3人以上之分工方式實行詐騙，於撥打詐
    騙電話予他人，待他人受騙而匯入款項至指定帳戶中後，由
    集團成員予以提領，再將提領所得款項繳回集團，乃屬具持
    續性及牟利性之有結構性詐欺集團，然被告因貪圖可從中分
    取之不法利益，於民國110年5月間加入該詐欺集團，潘韋傑
    亦基於參與犯罪組織之犯意於110年5月間加入該詐欺集團，
    被告、潘韋傑即分別自斯時起與「菲菲」、「華仔」、其他
    詐欺集團成員共同意圖為自己不法之所有，基於三人以上共
    同詐欺取財、一般洗錢之犯意聯絡（被告、潘韋傑之參與情
    形詳刑事判決附表）（下同），先由不詳詐欺集團成員以如
    附表編號1 至10「詐騙時間及方式」欄所示手法，詐騙如各
    該編號所示受詐騙人，致其等均陷於錯誤，而分別依指示匯
    款如各該編號所示金額至人頭帳戶內，其後被告、潘韋傑即
    各自依「菲菲」、「華仔」之通知至指定地點拿取人頭帳戶
    之提款卡，並持該等人頭帳戶之提款卡，進而操作裝設於附
    表編號1至10「提領地點」欄所示之自動櫃員機，提領如各
    該編號所示款項，並將款項放在指定處所，復由不詳詐欺集
    團成員前往拿取，再輾轉將該等款項繳回詐欺集團，而以此
    方式製造金流追查斷點，隱匿詐欺所得之去向、所在；且被
    告並依其提領日數獲得每日新台幣（下同）5000元之報酬，
    至潘韋傑則與該詐欺集團成員約定提領款項達10萬元時可獲
    得2000元報酬，惟尚未取得報酬即遭緝獲。嗣如附表編號1 
    至10所示受詐騙人驚覺受騙，報警處理，始悉上情(註：原
    告受騙情形於編號8，金額計8萬9957元)。被告上開行為遭
    台灣台中地方檢察署以涉共犯第339條之4第1項第2款詐欺取
    罪提起公訴（110年度偵字第33634號），嗣經鈞院刑事庭判
    處被告有期徒刑1年3月及併科罰金3000元（註：僅論原告為
    被害人部分）（本院110年度金訴字第1068號）。爰依民法
    第184條第1項後段及第185條共同侵權行為之規定，請求被
    告賠償上開原告所受之損失。訴之聲明：被告應給付原告89
    957元及自刑事附帶民事起訴狀繕本送達之翌日起至清償日
    止按年息5%計算之利息。
三、原告主張之上開事實，已為本院110年度金訴字第1068號刑
    事判決所確認。被告經合法通知，既均未於言詞辯論期日到
    場，亦未提出書狀作何聲明或陳述以為爭執，本院依上開調
    查證據之結果，堪認原告之主張為真正。
四、按因故意或過失，不法侵害他人之權利者，負損害賠償責任
    。故意以背於善良風俗之方法，加損害於他人者亦同。違反
    保護他人之法律，致生損害於他人者，負賠償責任，民法第
    184條第1項前段、後段、第2項，分別定有明文。第1項前、
    後兩段為相異之侵權行為類型。關於保護之法益，前段為權
    利，後段為一般法益。關於主觀責任，前者以故意過失為已
    足，後者則限制須故意以背於善良風俗之方法加損害於他人
    ，兩者要件有別，請求權基礎相異，訴訟標的自屬不同（最
    高法法院80年度台上字第3760號判決要旨參照）。此即民法
    第184條規定係調和「行為自由」和「保護的權益」此兩個
    基本利益，區別不同的權益的保護，而組成侵權行為責任體
    系。被侵害者係他人權利時，只要加害人具有故意或過失，
    即應依民法第184條第1項前段負損害賠償責任。其被侵害者
    ，非屬權利時，須加害行為係出於故意背於善良風俗方法（
    第184條第1項後段），或違反保護他人之法律（第184條第2
    項）時，被害人始得請求損害賠償。易言之，民法第184條
    第1項前段所保護的，限於權利，不及一般財產上之利益 （
    純粹財產上損害、純粹經濟上損失）。一般財產上利益僅能
    依民法第184條第1項後段規定或第2項受到保護。次按，民
    法第185條「數人共同不法侵害他人之權利者，連帶負損害
    賠償責任﹔不能知其中孰為加害人者，亦同。造意人及幫助
    人，視為共同行為人。」計有4個類型之共同侵權行為【即
    民法第185條第1項前段「即狹義共同侵權行為」，包括主觀
    （意思聯絡）共同加害行為（使加害人就可能的因果關係負
    責）、客觀行為關連共同加害行為（司法院66年例變字第1
    號）（須具共同因果關係）、後段（共同危險行為，擇一因
    果關係）、第2項（造意人與幫助人之共同侵權行為）】，
    該不同類型之共同侵權行為規定要件不同、功能有別。就民
    法第185條第2項所規範之共同侵權行為而言，所稱造意及幫
    助相當於刑法上的教唆及幫助。換言之，造意人者，指教唆
    他人使生為侵權行為決意之人；幫助人者，指予他人以助力
    ，使他人易於為侵權行為之人，其助力包括精神及物質在內
    。本件原告所請求遭被告詐欺之8萬9957元，核其性質原告
    係受有純粹財產上損害（純粹經濟上損失），而詐欺原告之
    詐騙集團成員既係以詐欺之方法致原告受有上開損財產上損
    害，則顯係以背於善良風俗之方法加損害於原告，被告則為
    幫助該詐欺行為，已如前述，是被告依前開184條第1項後段
    、第2項共同侵權行為之規定，即應就此對原告負有損害賠
    償之責。
五、次按，連帶債務之債權人，得對於債務人中之一人或數人或
    其全體，同時或先後請求全部或一部之給付。連帶債務未全
    部履行前，全體債務人仍負連帶責任。為民法第273條所明
    定。本件被告既應依民法第185條第1項規定，與詐騙集團成
    員負連帶負損害賠償責任，則依上開規定，原告自可得向被
    告請求上開其被騙所受之8萬9957元之損失甚明。是原告本
    於上開（四）所述之規定，對被告請求賠償上開金額8萬995
    7元及自起訴狀繕本送達之翌日（即111年4月25日）起至清
    償日止，按年息5%計算之法定遲延利息，洵屬適法，為有理
    由，應予准許，爰為判決如主文第1項所示。
六、本件係適用小額程序事件，就原告勝訴所為被告敗訴判決部
    分，爰依職權宣告假執行。
七、本件原告之訴有理由，依民事訴訟法第436條之23、第436條
    第2項、第385條第1項前段、第78條、第436條之20 ，判決
    如主文。　　
中　　華　　民　　國　　111 　年　　10 　 月　　12　　日
                      臺灣臺中地方法院臺中簡易庭
                                  法　官　陳添喜
以上正本係照原本作成。
如不服本判決，應於送達後20日內，以判決違背法令為理由，向
本院提出上訴狀並表明上訴理由（上訴理由應表明一、原判決所
違背之法令及其具體內容；二、依訴訟資料可認為原判決有違背
法令之具體事實），如於本判決宣示後送達前提起上訴者，應於
判決送達後20日內補提上訴理由書（須附繕本）。
中　　華　　民　　國　　111 　年　　10 　 月　　12　　日
                                  書記官　黃舜民